臺灣臺中地方法院刑事判決
                                     104年度交訴字第11號
公  訴  人  臺灣臺中地方法院檢察署檢察官
被      告  賴瑞祥
            
          
            (現在法務部○○○○○○○○羈押中)
指定辯護人  本院公設辯護人賴忠杰
上列被告因公共危險等案件，經檢察官提起公訴（103年度偵字
第29850號、104年度偵字第1794號），本院判決如下：
    主  文
壬○○犯無駕駛執照、吸食毒品駕車以他法致生道路往來危險致
人於死罪，處有期徒刑拾年。扣案之安非他命吸食器壹個、安非
他命玻璃球吸食器壹個均沒收。
    犯罪事實
一、壬○○於民國103年11月21日晚上11時許，在臺中市○○區
    ○○路000○0號○○工程行宿舍內，以將第二級毒品甲基安
    非他命置入保特瓶內裝玻璃球燒烤後吸入其煙霧方式，施用
    第二級毒品甲基安他命【涉犯施用第二級毒品罪嫌部分，經
    本院以103年度毒聲字第538號裁定送觀察、勒戒後，認無繼
    續施用施用毒品之傾向，並由臺灣臺中地方法院檢察署(下
    稱臺中地檢署)檢察官以104年度毒偵字第160號為不起訴處
    分確定】，已達不能安全駕駛之程度，竟仍於103年11月23
    日晚上6時30分許，無照駕駛○○工程行所有之車牌號碼00-
    0000號自小貨車(下稱本案小貨車)並搭載辛○○沿順帆路(
    起訴書誤載為上帆路)由北往南方向行駛，欲前往辛○○位
    在臺中市○○區○○路0段000巷000弄00號住所。壬○○明
    知在公眾往來之道路上，以車輛甩尾方式危險駕駛車輛，將
    導致該路段駕駛人及用路人往來安全之危險，竟基於妨害公
    眾往來危險之接續犯意，於同日晚上7時許起至同日時27分
    許間，駕駛本案小貨車而接續在臺中市61號快速道路與中棲
    路交岔路口、中棲路與臺灣大道5段交岔路口、臺灣大道3段
    與臺中市西屯區安和路交岔路口，先將車速加速至時速70至
    80公里後急換檔、急轉方向盤而為車輛甩尾之危險駕駛。嗣
    於同日晚上7時27分許，壬○○駕駛本案小貨車沿安和路由
    北往南方向行駛，行經安和路117號前，因辛○○表示欲上
    廁所而請壬○○路邊停車，詎壬○○復基於妨害公眾往來危
    險之接續犯意，由安和路快車道以車輛加速至時速70至80公
    里後急換檔、急轉方向盤向右側甩尾方式之危險駕駛行為，
    欲急停路旁，足以生道路往來危險。惟因甩尾本具有高度危
    險性且壬○○因施用第二級毒品甲基安非他命後而操控能力
    降低，本案小貨車遂失控高速向右衝入○○路000號前人行
    道，並當場撞擊人行道上之路人林○○、丁○○、甲○○、
    庚○○、己○○等人，致林○○受有胸腹多處瘀傷、兩下肢
    變形、右臀、大腿巨大傷口、兩側血胸、多根肋骨骨折之傷
    害，雖送醫救治，仍於同日晚上10時48分許，因外傷性胸腹
    部鈍性傷、多重器官損傷而死亡；丁○○受有頭部外傷、蜘
    蛛網膜下出血、右側多處肋骨骨折、頭皮撕裂傷等傷害；吳
    長軒受有軀幹、髖、大腿、小腿及踝磨損或擦傷等傷害；鄭
    惟培受有右手肘擦傷、胸壁鈍傷等傷害；己○○則受有下背
    部、左前臂、左肩及上臂、左肘關節、左小腿之開放性傷口
    等傷害。壬○○於駕車肇事後，對於有偵查犯罪權限之公務
    員尚未發覺犯罪前，主動向到場處理之臺中市政府警察局第
    六分局第六交通分隊警員賴○○坦承其為肇事者，自首而接
    受裁判。嗣於103年11月24日下午5時30分許，在上址○○工
    程行宿舍，經警扣得壬○○所有供施用甲基安非他命使用之
    安非他命吸食器1個、安非他命玻璃球吸食器1個。
二、案經臺中市政府警察局第六分局報請相驗暨林○○之胞姊林
    若華及丁○○、甲○○、庚○○、己○○訴由臺中市政府警
    察局第六分局報告臺中地檢署檢察官偵查起訴。
    理  由
壹、程序方面：
一、按被告以外之人於審判外之言詞或書面陳述，除法律有規定
    者外，不得作為證據，刑事訴訟法第159條第1項固定有明文
    ，惟被告以外之人於審判外之陳述，雖不符同法第159條之1
    至第105之4規定，而經當事人於審判程序同意作為證據，法
    院審酌該言詞陳述或書面陳述作成時之情況，認為適當者，
    亦得為證據，同法第159條之5第1項亦有明文。立法意旨在
    於傳聞證據未經當事人之反對詰問予以核實，原則上先予排
    除。惟若當事人已放棄反對詰問權，於審判程序中表明同意
    該等傳聞證據可作為證據；或於言詞辯論終結前未聲明異議
    ，基於尊重當事人對傳聞證據之處分權，及證據資料愈豐富
    ，愈有助於真實發見之理念，且強化言詞辯論主義，使訴訟
    程序得以順暢進行，上開傳聞證據亦均具有證據能力。查本
    案被告壬○○、公設辯護人及公訴人對於本判決所引用之下列
    各項證據方法之證據能力，於本院準備程序及審理中調查證
    據時，均同意作為證據（見本院卷第77頁反面、120頁）。
    是證人即告訴人甲○○、庚○○、己○○、丁○○、被害人林○○胞姊
    丙○○、證人即當時在本案小貨車內之辛○○、證人即○○工程行
    負責人乙○○於警詢之證述，即均有證據能力。
二、次按刑事被告之詰問權，係指訴訟上被告有在審判庭盤詰證
    人之權利；偵查中檢察官訊問證人，旨在蒐集被告犯罪證據
    ，以確認被告嫌疑之有無及內容，與審判中透過當事人之攻
    防，經由詰問程序調查證人以認定事實之性質及目的有別。
    偵查中辯護人僅有在場權及陳述意見權，此觀之刑事訴訟法
    第245條第2項前段之規定甚明，檢察官訊問證人並無必須傳
    喚被告使其得以在場之規定，同法第248條第1項前段雖規定
    「如被告在場者，被告得親自詰問」，亦僅賦予該在場被告
    於檢察官訊問證人時得親自詰問證人之機會而已，被告如不
    在場，殊難期有親自詰問之可能。此項未經被告詰問之被告
    以外之人於偵查中向檢察官所為之陳述，依刑事訴訟法第15
    9條第1項、第159條之1第2項之規定，除顯有不可信之例外
    情況外，原則上為「法律規定得為證據」之傳聞例外，依其
    文義解釋及立法理由之說明，並無限縮於檢察官在偵查中訊
    問證人之程序，應已給予被告或其辯護人對該證人行使反對
    詰問權者，始有證據能力之可言。為保障被告之反對詰問權
    ，並與現行法對傳聞例外所建構之證據容許範圍求其平衡，
    證人在偵查中雖未經被告之詰問，倘被告於審判中已經對該
    證人當庭及先前之陳述進行詰問，即已賦予被告對該證人詰
    問之機會，則該證人於偵查中之陳述即屬完足調查之證據，
    而得作為判斷之依據，此有最高法院97年度台上字第405號
    判決意旨可參。是依上開說明可知，在偵查中訊問證人，被
    告或其辯護人對該證人雖未行使反對詰問權，依刑事訴訟法
    第159條之1第2項之規定，原則上屬於法律規定為有證據能
    力之傳聞證據，於例外顯有不可信之情況，始否定其得為證
    據，亦即，得為證據之被告以外之人於偵查中向檢察官所為
    之陳述，因其陳述未經被告詰問，應認屬於未經合法調查之
    證據，但非為無證據能力（亦有最高法院96年度台上字第43
    65、3923號判決、97年度台上字第356號判決意旨可參）。
    經查：本案證人辛○○、證人即被害人林○○母親莊○○、與證人
    即告訴人丙○○、丁○○、己○○、庚○○、甲○○等人於偵查中向檢
    察官所為證述及陳述之內容，被告及公設辯護人並未釋明有
    何顯不可信之情況，亦查無顯有不可信之情況，且除公設辯
    護人聲請詰問證人辛○○外，被告及公設辯護人均未認有交互
    詰問之必要，致未向本院聲請再為傳喚詰問，並經被告及公
    設辯護人、檢察官於本院準備程序及審理時均同意作為證據
    （見本院卷第77頁反面、120頁），是就前開證人部分，已
    為合法調查之證據，是渠等於檢察官偵訊中之證述及陳述，
    本院認自均有證據能力。
三、復按醫師法第12條第1項規定：醫師執行業務時，應製作病
    歷，並簽名或蓋章及加註執行年、月、日。第2項規定：前
    項病歷，除應於首頁載明病人姓名、出生年、月、日、性別
    及住址等基本資料外，其內容至少應載明下列事項：一、就
    診日期。二、主訴。三、檢查項目及結果。四、診斷或病名
    。五、治療、處置或用藥等情形。六、其他應記載事項。因
    此，醫師執行醫療業務時，不論患者是因病尋求診療，或因
    特殊目的而就醫，醫師於診療過程中，應依醫師法之規定，
    製作病歷，此一病歷之製作，均屬醫師於醫療業務過程中所
    須製作之紀錄文書，而且每一醫療行為均屬可分，因其接續
    之看診行為而構成醫療業務行為，其中縱有因訴訟目的，例
    如被人毆傷或車禍受傷而尋求醫師之治療，對醫師而言，仍
    屬其醫療業務行為之一部分，仍應依法製作病歷，則該病歷
    仍屬業務上所製作之紀錄文書，與通常之醫療行為所製作之
    病歷無殊，自屬刑事訴訟法第159條之4第2款所稱從事業務
    之人於業務上所須製作之紀錄文書，而診斷證明書係依病歷
    所轉錄之證明文書，自仍屬本條項之證明文書（最高法院97
    年台上字第666號判決意旨參照）。查：本案所引用之澄清
    綜合醫院中港分院診斷證明書3紙與臺中榮民總醫院診斷證
    明書4紙【見臺中地檢署103年度偵字第29850號偵查卷宗(下
    稱偵卷)第33頁、臺中地檢署103年度相字第2020號相驗卷宗
    (下稱相卷)第38頁、偵卷第35、36頁、相卷第58、39-40頁
    】，均係醫師執行醫療業務，依醫師法規定所製作之病歷轉
    錄之證明文書，均無顯不可信之情況，揆諸上開說明及刑事
    訴訟法第159條之4第2款之規定，自均有證據能力。
四、又按除顯有不可信之情況外，公務員職務上製作之紀錄文書
    、證明文書，得為證據，為刑事訴訟法第159條之4第1款所
    明定。鑒於上述文書係公務員於一般性、例行性之執行職務
    過程中，在法定職權範圍內，製作之類型化、非特定性公文
    書，其正確性及可信性甚高；倘有虛偽不實，公務員有行政
    責任甚至刑事責任，益可保障其信用性，乃有此項傳聞證據
    例外之明文規定。查卷附之臺中地檢署相驗屍體證明書1紙(
    見相卷第72頁)，係屬公務員職務上製作之證明文書，無預
    見日後可能會被提供作為證據之偽造動機，且無其他顯然不
    可信之情況，依上揭條文規定，自得作為證據。
五、另按被告以外之人於審判外之陳述，雖不符刑事訴訟法第15
    9條之1至第159條之4等4條之規定，而經當事人於審判程序
    同意作為證據，法院審酌該言詞陳述或書面陳述作成時之情
    況，認為適當者，亦得為證據；又當事人、代理人或辯護人
    於法院調查證據時，知有刑事訴訟法第159條第1項不得為證
    據之情形，而未於言詞辯論終結前聲明異議者，視為有前項
    之同意，同法第159條之5亦有明文。又按供述證據係以人之
    陳述，供為證明其陳述內容之事實之用；證人之陳述，往往
    因受其觀察力之正確與否，記憶力之有無健全，陳述能力是
    否良好，以及證人之性格如何等因素之影響，而具有游移性
    ；或言不盡情，或故事偏袒，致所認識之事實未必與真實事
    實相符。至於非供述證據，則以物（包括一般之物及文書）
    之存在或狀態為其證據，客觀上已具備一定程度之不可代替
    性，且或係於不間斷、有規律之過程中所取得，並無預見日
    後可能會被提供作為證據之偽造動機。故比較言之，非供述
    證據應屬優勢證據，其評價上之裁量自較之於供述證據為強
    ；傳聞法則主要之作用在確保當事人之反對詰問權。由於傳
    聞證據有悖直接審理主義及言詞審理主義諸原則，影響程序
    正義之實現，應予排斥以保障被告之反對詰問權。刑事訴訟
    法第159條第1項規定，被告以外之人於審判外之言詞或書面
    陳述，除法律另有規定外，不得作為證據。係屬傳聞法則之
    規定。同法第159條之1至第159條之5則屬傳聞法則之例外規
    定。上開傳聞法則及其例外之規定係規範供述證據之證據能
    力。至於以文書之物理外觀作為證據，則屬物證之範圍，並
    無上開傳聞法則規定之適用問題，如該文件非出於違法取得
    ，並已經依法踐行調查程序，即不能謂其無證據能力。至其
    證明力如何，則由法院於不違背經驗法則及論理法則之前提
    下，本於確信自由判斷(最高法院98年台上字第5500號、97
    年台上字第6153號判決意旨參照)。再按刑事訴訟法第159條
    第1項：「被告以外之人於審判外之言詞或書面陳述，除法
    律有規定者外，不得作為證據。」該所謂「被告以外之人於
    審判外之言詞或書面陳述」，並不包含「非供述證據」在內
    。按照相機拍攝之照片，係依機器之功能，攝錄實物形貌而
    形成之圖像，除其係以人之言詞或書面陳述為攝取內容，並
    以該內容為證據外，照片所呈現之圖像，並非屬人類意思表
    達之言詞或書面陳述，當不在上引規定「被告以外之人於審
    判外之言詞或書面陳述」之範圍內，其有無證據能力，自應
    與一般物證相同，端視其取得證據之合法性及已否依法踐行
    證據之調查程序，以資認定(最高法院97年台上字第3854號
    判決意旨參照)。本案其餘引用之供述及非供述證據，檢察
    官、被告、公設辯護人於本院準備及審理程序，加予提示並
    告以要旨時，對其證據之證據能力均未加爭執，並均同意作
    為證據(見本院卷第77頁反面、121頁)，本院認該等證據，
    均無任何違法取證之不適當情形，以之作為證據使用，均屬
    適當，物證復經本院於審理中踐行調查程序，自均有證據能
    力。
貳、實體方面：
一、認定犯罪事實所根據之證據及理由：
  ㈠上揭犯罪事實，迭據被告於警詢、偵訊中、本院訊問時、準
    備程序及審理時均坦承不諱(見相卷第8-10頁反面、65-69頁
    、偵卷第52-53頁、本院卷第13-14、77、102頁反面、123頁
    )，核與證人辛○○於警詢及偵訊時、證人乙○○於警詢時、證
    人莊○○於偵訊時證述情節(見相卷第11-12、63-65、55-56、
    69-70頁)均相符合，且經告訴人丙○○、甲○○、庚○○、丁○○及
    己○○於警詢及偵訊中指訴綦詳(見相卷第13-14、62、15-16
    頁、偵卷第27頁正反面、相卷第17-18頁、偵卷第26頁反面-
    27頁、偵卷第46-47、27頁反面、相卷第19-20頁、偵卷第26
    頁正反面)；此外，復有職務報告3紙、臺中市○○○○○道路○○○○○○○○○0○○○○○○○○○○○○路○○○○○○○號查詢汽車車籍、酒精測定
    紀錄表、臺中市政府警察局舉發違反道路交通管理事件通知
    單影本各1紙、澄清綜合醫院中港分院診斷證明書3紙、臺中
    榮民總醫院診斷證明書4紙、死者林○○死亡案照片24張、現
    場照片8張、現場監視器錄影畫面翻拍照片10張、臺灣大道
    五段與中棲路交岔路口監視器錄影畫面翻拍照片5張、臺灣
    大道三段與安和路交岔路口監視器錄影畫面翻拍照片1張、
    安和路監視器錄影畫面翻拍照片4張、被告及證人辛○○當時
    衣著照片2張、刑案現場圖、急診死亡病患病歷摘要、相(勘
    )驗筆錄(讓股)、臺中地檢署相驗屍體證明書各1紙、臺中地
    檢署檢驗報告書5紙、臺中市政府警察局第六分局扣押物品
    清單、臺灣檢驗科技股份有限公司濫用藥物實驗室-高雄濫
    用藥物檢驗報告(報告編號：KH/2014/B0000000號)各1紙、
    臺中市○○○○○○○○○○○○○○○○○○○○○0○○○○道路○○○○○○○○○路○○○○○○○號查詢汽車車籍、證號查詢汽車駕駛人各1紙、內政部警
    政署刑事警察局104年1月13日刑生字第1038016143號鑑定書
    2紙、Google地圖5紙、本院勘驗臺灣大道6段與福玄路之監
    視器錄影畫面之勘驗筆錄1紙、道路交通事故調查報告表㈠㈡
    共3紙【見相卷第4頁、偵卷第40頁、臺中市政府警察局第六
    分局刑案偵查卷宗(案號：中市警六分偵字第1030057670號
    ，下稱警卷)第3頁、相卷第32-33、34、35、36、37頁、偵
    卷第33頁、相卷第38頁、偵卷第35、36頁、相卷第58、39-4
    0、41-43頁、警卷第64-68頁、相卷第44-47、48 -53頁、偵
    卷第43-44、45、44-45頁、相卷第50、54、59、61、72、73
    -77頁、偵卷第9、41、55-57、60頁、警卷第49頁、本院卷
    第43、26-27、69-72、79頁正反面、134-136頁】在卷可稽
    ，復有保特瓶吸食器1個與玻璃球吸食器1個扣案可佐，足認
    被告之自白與事實相符。
  ㈡至辯護人雖為被告辯稱：被告於本案事故發生前，雖有以甩
    尾方式駕駛本案小貨車，其位置均在轉彎處，惟於行經安和
    路117號前，並非轉彎處；駕駛甩尾行為並未符合最高法院
    認定屬於刑法第185條第1項規定以「他法」致生往來之危險
    行為；又被告有無在安和路117號前甩尾，尚非無疑云云。
    惟：
  ⒈按刑法第185條第1項之公共危險罪，所謂致生往來之危險，
    只須發生危險為已足，不以發生實害為必要。復按刑法第18
    5條第1項之「以他法致生往來之危險」罪之「他法」，係指
    除損壞、壅塞以外，其他凡足以妨害公眾往來通行之方法皆
    是（參照最高法院94年度台上字第2863號判決意旨）。而以
    急速行駛，易因失控撞及其他行車或路旁建物，且一經失控
    ，依動力學之自然法則，其撞擊力道必隨速度而遽增，大幅
    提高車禍肇事之傷亡危險與嚴重程度；所謂「甩尾」，係利
    用鎖死輪胎或是大踩油門，使輪胎與地面的相對速度大幅提
    升，輪胎與地面由靜摩擦力變為動摩擦力，失去抓地力而出
    現打滑、飄移的狀況，上述行車方式均將佔據較大的路面寬
    度，足認已對其他用路人造成交通妨害，致生往來之危險，
    亦嚴重影響其他用路人對於利用道路往來之自由，應認定係
    屬上開法條之「他法」，先予敘明。
  ⒉復據證人辛○○於警詢時證稱：當時被告駕駛本案小貨車，由
    中港路(現更名為臺灣大道)往市區方向右轉安和路時，被告
    就又讓車子甩尾導致後輪胎發出類似煞車尖銳的聲音，後直
    行安和路往南屯方向又開始加速，伊當時告知被告開慢一點
    伊想上廁所，伊就看到被告開到慢車道，但並沒有減速，結
    果伊看到被告方向盤有轉動類似要玩甩尾的動作之後就失控
    撞到安和路117號前，伊沒有看到時速表，但依伊研判時速
    至少有80公里等語(見相卷第12頁)；於偵訊時復具結後證稱
    ：當時伊等在安和路上直行，速度約80公里，伊向被告表示
    ，伊要上廁所，伊打算在路邊草叢上廁所，被告切換要由快
    車道轉到慢車道，因為被告在玩甩尾，在玩方向盤，被告當
    時有踩油門，又突然右轉方向盤，被告只是想要讓後輪胎製
    造出聲音，有甩尾的意思；被告當時方向盤突右轉2、3圈，
    車輛即失控往店家撞；當時被告想要甩尾，故右邊打了2、3
    圈，到了路旁，被告又往左邊打了2、3圈，但車子已失控，
    故撞到人行道上等語(見相卷第64-65頁)；又於本院審理時
    具結後證稱：還沒安和路右轉，伊向被告表示要先看能不能
    路邊停一下，伊要解手(即上廁所)，被告右轉後，就應該是
    要閃車，還是在甩尾，然後突然就鑽進去；被告說其在閃車
    ，伊覺得是在甩尾，當時時速約70、80公里；伊一直有注意
    儀表板；當時沒有減速；在撞進去前，伊有看見被告在轉動
    方向盤，轉動的幅度動作很快，轉一點點而已；當時速度就
    已經很快，被告突然急右轉，稍微右彎；被告有換檔，速度
    和之前甩尾一樣快，被告也有急轉方向盤；安和路還蠻寬的
    ，被告所有的車速、換檔動作、轉方向盤的行動完全和甩尾
    相同等語(見本院卷第109-113、117-118頁)，均證述被告駕
    駛本案小貨車，於行經安和路117號前，確有將車速加速至
    時速70、80公里，後換檔急轉方向盤，以甩尾方式而為危險
    駕駛行為；佐之證人即告訴人甲○○、庚○○、己○○均於警詢時
    證稱：伊有聽到該車失速輪胎滑行發出很大的聲響之後，該
    車左右搖擺就直接甩尾衝撞至人行道上等語(見相卷第15頁
    反面、17頁反面、19頁反面)，證人即告訴人己○○亦於偵訊
    時具結後證稱：伊當時先聽到很尖銳的煞車聲音，接下來伊
    轉頭看到車子速度很快，有搖搖晃晃，是整個車身搖晃，然
    後下一秒車子就整個甩進來；伊第一眼看到車子本來還在車
    道上直行，搖搖晃晃的，後來就突然向右甩進來，伊反應過
    來，先推工讀生，伊自己左肩受傷等語(見偵卷第26頁反面)
    ；證人即告訴人庚○○於偵訊時具結後證稱：伊當時在那裡當
    工讀生，伊先看到車子，當時其是開很快在車道上，突然就
    右轉進來，然後車子就往裡面衝，伊就被證人己○○推開，伊
    就沒有直接被車子撞到，只有被車尾掃到；伊站在那邊，有
    點像是甩，他右轉沒有減速，伊聽到很尖的聲音是輪胎磨擦
    聲，其沒有減速的現象等語(見偵卷第26頁反面)，互核上揭
    證人證述內容，亦均一致證稱被告行經○○路000號前，有以
    車輛向右側甩尾方式危險駕駛致衝撞當時正在○○路000號前
    之人行道上人群。審酌上揭證人辛○○、證人即告訴人己○○、
    庚○○證述均係經告以具結之義務及偽證罪之刑罰後，仍具結
    而為上揭證述，徵諸常情，若非確有其事，其等實無甘冒偽
    證罪責編造上開情節構陷被告之動機及必要，且上揭證人除
    辛○○外，於本院事發前與被告均未相識，又證人辛○○與被告
    間亦無嫌隙，業據證人辛○○於本院審理時證述明確(見本院
    卷第107頁反面)，應認上揭證人證述情詞均為可信；復經本
    院勘驗案發現場之監視器錄影畫面，其結果略以：被告有於
    行經安和路117號前，以極快速度朝右側人行道上之人群撞
    擊等情，有勘驗筆錄1紙在卷可稽(見本院卷第79頁反面)，
    且被告亦於本院訊問時均自承有於○○路000號附近駕車高速
    行駛並急停甩尾，撞上人行道等情(見本院103年度聲羈字第
    783號卷宗第5頁反面、本院卷第13頁反面-14頁)，雖被告於
    本院準備程序時翻異前詞，辯稱：伊於○○路000號前，感覺
    副駕駛座輪胎怪怪的，伊沒有甩尾云云，應屬事後杜撰之詞
    ，尚難採信，足認被告確有於案發時、地以車輛甩尾方式危
    險駕駛本案小貨車，致被害人林○○死亡、告訴人丁○○、甲○○
    、庚○○、己○○均受有上揭傷勢之結果，核與刑法第185條第1
    項規定之「他法」相符。是辯護人此部分所辯，亦難採信。
  ㈢辯護人復為被告辯稱：據被告之尿液濃度閾值所示，其安非
    他命閾值為524ng/ml，甲基安非他命閾值為1,509ng/ml，未
    達不能安全駕駛之程度云云。惟按102年6月11日修正公布之
    刑法第185條之3第1項第3款規定，服用毒品、麻醉藥品或其
    他相類之物，致不能安全駕駛而駕駛動力交通工具者，處2
    年以下有期徒刑，得併科20萬元以下罰金。刑法所謂「不能
    安全駕駛」，係屬抽象危險犯，而「抽象危險犯」，係指一
    般有侵害法益危險之行為為已足，在構成要件之內容上，不
    以具體發生危險為必要，換言之，乃以危險之發生非構成要
    件要素的犯罪，因法條已擬制其行為本身隱含有抽象危險，
    故危險發生之有無，無待法官就具體案情來作判斷。事實上
    ，一旦於服用毒品、麻醉藥品其他相類之物品後，無法想像
    各該物品效力發作後，不會對服用人之神經系統或感官意識
    造成任何影響，於此狀態下駕駛動力工具，對其他參與交通
    行為者之生命身體法益而言，顯然已具有相當之危險性，該
    危險已藉刑法第185條之3之構成要件事實而得以推定。再參
    以88年4月21日增訂刑法第185條之3之原因，乃為維護交通
    安全，而增設服用酒類或其他相類之物過量，致意識模糊駕
    駛交通工具之處罰規定，以防止交通事故之發生（立法理由
    參照），足認增訂該條之主要目的，係為有效防止酒後駕車
    在交通往來中所可能衍生的危險，質言之，增訂該條之主要
    目的，係為保障其他用路人之人身安全，而非為防止行為人
    發生交通事故之危險，且所衍生之危險，不因行為人所駕駛
    之交通工具種類而有差異。職是，益徵刑法第185條之3所謂
    「不能安全駕駛」，確屬抽象危險犯無訛。本件被告於肇事
    後，於103年11月24日0時20分許，經警得被告同意後採集尿
    液送檢驗，結果呈安非他命陽性反應，安非他命閾值為524n
    g/ml，甲基安非他命閾值為1,509ng/ml等情，有勘察採證同
    意書、臺中市政府警察局第六分局偵辦毒品案件尿液檢體對
    照表、臺灣檢驗科技股份有限公司濫用藥物實驗室-高雄濫
    用藥物檢驗報告(報告編號：KH/2014/B0000000號)各1紙在
    卷可稽(見警卷第41、43頁、偵卷第41頁)，是其體內毒品濃
    度甚高；且證人辛○○亦於偵訊及本院審理時具結後證稱：伊
    與被告大概晚上7時許出門，伊看被告模樣，知道被告有施
    用甲基安非他命，伊看被告精神很亢奮等語(見相卷第65頁
    、本院卷第104頁反面、115頁反面、117頁)，證述依當時被
    告外觀上，確有因施用第二級毒品甲基安非他命致其精神狀
    態受影響之情，且被告亦自承有於案發前施用第二級毒品甲
    基安非他命，足認被告確有於施用第二級毒品甲基安非他命
    後駕駛動力交通工具，參諸上開說明，亦足認被告施用毒品
    後，顯已達不能安全駕駛之情狀甚明。是辯護人上揭所辯，
    亦無可採。
  ㈣另針對被告究為何時施用第二級毒品甲基安非他命一節，雖
    據證人辛○○於偵訊時證稱：被告有於車禍事故當日即103年1
    1月23日某時，在臺中市大安區(應係大甲區)公司宿舍以寶
    特瓶吸食器以燒烤方式施用安非他命(應係甲基安非他命)；
    被告係昨天上午11時許(即103年11月23日上午11時許)，在
    被告公司宿舍施用，伊有看到被告的吸食器放在公司宿舍門
    口旁邊，伊會知道被告有施用毒品，伊當時有問他(即被告)
     ，他(即被告)說當天(即103年11月23日)有施用安非他命(
    應係甲基安非他命)等情(見相卷第65頁)，惟證人辛○○亦於
    本院審理時具結後證稱：伊係看被告模樣，知道被告有施用
    毒品；當日工作時，伊與被告是在一起，伊等在西濱的板模
    工作，工作時間為早上8時許到下午5時許；於當日中午12時
    許就休息回去公司吃飯；休息至約1時許就上工；伊沒有親
    眼看到被告施用安非他命；吸食器係很早就放在公司宿舍門
    口旁邊，伊第一天進去上班就看到；伊約於一個多禮拜前去
    上班；當日下午5時下班後，伊看到被告精神很亢奮等情(見
    本院卷第103-119頁)，證述證人辛○○於案發當日並未親見被
    告施用第二級毒品甲基安非他命等情，是證人辛○○於偵訊時
    證稱被告係於103年11月23日上午11時施用第二級毒品甲基
    安非他命等情，應屬其臆測之詞，不足採信。且被告亦自承
    ：伊係於前2、3天施用安非他命，即103年11月21日下班後
    ，大概晚上11點多左右，在臺中市大甲區○○路公司(應係○○
    工程行)宿舍內，以扣案的保特瓶、玻璃球施用安非他命等
    語(見本院卷第000-0 00頁)，堪認被告係於103年11月21日
    晚上11時許，在臺中市○○區○○路000○0號○○工程行宿舍內，
    以將第二級毒品甲基安非他命置於扣案之保特瓶、玻璃球吸
    食器內燒烤後吸入其煙霧方式，施用第二級毒品甲基安非他
    命。
  ㈤再按加重結果犯，以行為人能預見其結果之發生為要件，所
    謂能預見乃指客觀情形而言，與主觀上有無預見之情形不同
    ，若主觀上有預見，而結果之發生又不違背其本意時，則屬
    故意範圍，是以，加重結果犯對於加重結果之發生，並無主
    觀上之犯意可言（最高法院47年台上字第920號、91年台上
    字第50號判例參照）。查安非他命係屬中樞神經興奮劑，使
    用後會有情緒及活動力亢進、警覺性增加、降低疲勞感、愉
    悅、多話的行為特徵；但於藥效消失後，反而會出現極度疲
    憊、抑鬱、疲乏、麻木等現象；一般人服用第二級毒品甲基
    安非他命後，會產生運動失調及幻覺、妄想等精神症狀，可
    能影響從事需有警覺心之危險性工作能力(包括擦作機械、
    駕駛等)，有行政院衛生署管制藥品管理局(現改制為行政院
    衛生福利部食品藥物管理署)89年7月28日管宣字第86697號
    函與91年5月14日管證字第105513號函示意旨可資佐證，是
    施用第二級毒品甲基安非他命者，其對於周遭事物之辨識及
    反應能力均較平常狀況薄弱，甚至未能確實掌控自我依循交
    通規則正常行駛，已達不能安全駕駛之程度，在客觀上能預
    見於施用第二級毒品甲基安非他命後駕車上路，將因毒品之
    迷幻作用，發生精神不集中之症狀，影響精神意識之判斷，
    致完全不顧交通規則之相關規範，肆意違規，濫行駕車而致
    肇禍，並危及駕駛人本身之生命安全，且使車輛行經路徑之
    用路人可能因其不能安全控制車輛肇禍致生傷亡結果，此係
    一般人所能知悉且客觀上所得預見之事。本案被害人林○○因
    本件車禍受巨大衝撞力量而傷重死亡、告訴人丁○○、甲○○、
    庚○○、己○○亦因本件車禍受傷，業如上述。又被告於車禍發
    生時年逾20歲，且具有高職肄業之智識能力，依其智識程度
    判斷，對此事實當無不知之理。是以，本案被告基於施用毒
    品後駕車之故意，駕駛本案小貨車並搭載證人辛○○，復於上
    揭時、地以車輛甩尾方式危險駕駛，致本案車禍事故發生，
    使被害人林○○因受衝撞而傷重死亡、告訴人丁○○、甲○○、庚○○、己○○亦因而受傷，其在客觀上應能預見本案小貨車行經
    路線之行人將因施用毒品後以車輛甩尾方式危險駕駛肇生車
    禍而傷亡之可能性，且上開被害人確實亦因被告施用毒品後
    以車輛甩尾方式危險駕駛車禍致生傷亡之結果，是本案上揭
    傷亡結果與被告施用第二級毒品甲基安非他命後以車輛甩尾
    方式危險駕駛之行為間具有相當因果關係，被告自應就其行
    為致被害人林○○死亡與告訴人丁○○、甲○○、庚○○、己○○受傷
    害之加重結果負其罪責。
  ㈥綜上所述，辯護人為被告所辯均不足採信，本案被告服用毒
    品，致不能安全駕駛動力交通工具而無照駕駛，以他法致生
    道路往來危險，因而致人於死及致傷之事實已臻明確，堪予
    認定，應予依法論科。
二、論罪科刑：
  ㈠按汽車駕駛人，無駕駛執照駕車、酒醉駕車、吸食毒品或迷
    幻藥駕車、行駛人行道或行經行人穿越道不依規定讓行人優
    先通行，因而致人受傷或死亡，依法應負刑事責任者，加重
    其刑至2分之1，道路交通管理處罰條例第86條第1項定有明
    文；且上開法條既明定汽車駕駛人於一定違規之情形（如無
    駕駛執照駕車，酒醉駕車等）駕駛汽車致人傷亡，依法應負
    刑事責任時，加重其刑至2分之1，自係指肇事者在一定之違
    規情形下，依法應負過失致人於死或過失傷害之刑事責任時
    ，始有該條之適用（最高法院99年度台上字第7198號判決意
    旨參照）。而現行刑法第185條之3第2項前段之罪，乃結合
    不能安全駕駛動力交通工具而駕駛罪及過失致死罪之構成要
    件，並規定較重之法定刑，業如前述，然仍不影響其本質上
    係前開二行為之認定（最高法院100年度台非字第373號判決
    意旨參照），是汽車駕駛人於酒醉或服用毒品後駕車而過失
    致人死之情形，本依法應負過失致人於死之刑事責任，自不
    因刑法第185條之3第2項前段之增訂，即當然排除上開道路
    交通管理處罰條例第86條第1項所規定其他情狀應加重其刑
    等規範之適用。惟此既屬刑罰效果之規定，自應符合刑罰禁
    止雙重評價之法律適用原則，是觀其法條文義所指「依法應
    負刑事責任」，應排除所適用之刑事責任法規業已就酒醉或
    服用毒品駕車評價為科刑之要件（例如現行刑法第185條之3
    第2項），始屬符合上開法理，是刑法第185條之3第2項前段
    之罪已就行為人服用酒類或毒品不能安全駕駛動力交通工具
    而駕車，因而致人於死之犯行予以處罰，自無庸再依道路交
    通管理處罰條例第86條第1項之規定加重其刑；惟如汽車駕
    駛人係因無駕駛執照駕車致人死亡，因刑法第185條之3第2
    項前段之罪並未就此情形設有加重要件，自不得排除道路交
    通管理處罰條例第86條第1項關於無照駕車肇禍致人死傷之
    規定之適用。查被告於本案行為時，並無駕駛執照，此有公
    路監理電子閘門證號查詢汽車駕駛人資料1紙在卷可憑(見本
    院卷第43頁)，被告無駕駛執照且服用第二級毒品甲基安非
    他命後駕駛本案小貨車上路，因而致被害人林○○死亡與告訴
    人丁○○、甲○○、庚○○、己○○受傷害，其關於施用毒品後駕駛
    動力交通工具肇事致人死亡部分，固已經刑法第185條之3第
    2項規定予以評價責罰，業如前述，惟就其無駕駛執照、吸
    食毒品駕車並肇事致人於死及致人於傷之部分，既與上開道
    路交通管理處罰條例第86條第1項規定加重之要件完全合致
    ，就其所犯刑法第185條之3第2項、第284條第1項前段之罪
    刑部分，均仍應依該規定加重其刑，並同時有數種加重要件
    ，僅加重其刑1次即可。是核被告所為，係犯刑法第185條之
    3第2項前段之服用毒品致不能安全駕駛而駕駛動力交通工具
    致人於死罪、道路交通管理處罰條例第86條第1項、刑法第1
    85條第2項前段之無駕駛執照、吸食毒品駕車以他法致生道
    路往來危險致人於死罪與道路交通管理處罰條例第86條第1
    項、刑法第284條第1項前段之無駕駛執照、吸食毒品駕車過
    失傷害罪。至起訴書雖認被告上揭施用毒品後駕車致人於死
    傷之犯行係犯刑法第185條之3第2項前段之施用毒品不能安
    全駕駛而於道路行駛而致人於死之犯行、刑法第185條第2項
    前段之以甩尾等方式致生道路往來之危險並因而致人於死之
    犯行、刑法第284條第1項前段之過失傷害罪嫌，惟經蒞庭檢
    察官以補充理由書更正本案起訴之事實該當於刑法第185條
    之3第2項前段之服用毒品致不能安全駕駛而駕駛動力交通工
    具致人於死罪、道路交通管理處罰條例第86條第1項、刑法
    第185條第2項前段之無駕駛執照、吸食毒品駕車以他法致生
    道路往來危險致人於死罪與道路交通管理處罰條例第86條第
    1項、刑法第284條第1項前段之無駕駛執照、吸食毒品駕車
    過失傷害罪，並更正原起訴法條，基於檢察一體原則，本院
    自毋庸變更其起訴法條，附此敘明。
  ㈡次按繼續犯係以一個行為持續侵害一個法益，其特性為行為
    人僅有一個犯罪行為，在法益侵害發生時犯罪即屬既遂，然
    其不法侵害仍持續至行為終了時。雖云繼續犯僅一個行為，
    然其基本結構中可分為二部分，其一為著手實行構成要件之
    行為，另一為維持不法侵害狀態之行為。而行為人著手於繼
    續犯性質之犯罪，並持續至行為終了前之繼續情況中，另有
    實行其他犯罪構成要件者，而他行為與繼續行為有部分重合
    或全部重合之情形時，得否認為一行為，應就客觀之構成要
    件行為之重合情形、主觀意思活動之內容、所侵害之法益、
    行為間之關連性等要素，依社會觀念，視個案情節加以判斷
    。如行為人著手於繼續犯行為之始，即同時實現他罪之構成
    要件時，因二罪之構成要件行為的著手行為同一、時間及場
    所完全重合（如不能安全駕駛動力交通工具而駕駛一開車即
    誤油門為煞車，而撞傷路人），依社會觀念，故意行為與過
    失行為之主觀意思與客觀行為之發生時點無法明顯區別，自
    應論以一行為之想像競合犯。倘行為人於繼續行為著手後，
    不法侵害持續中，另因故意或過失偶然犯他罪（即著手行為
    不同一），而有構成要件行為重合之情形者，因繼續犯通常
    有時間之繼續或場所之移動（狀態犯無此現象），若該後續
    所發生之其他犯罪行為（無論故意或過失），與實現或維持
    繼續犯行為目的無關，且彼此間不具有必要之關連性時，應
    認係行為人另一個前後不同之意思活動（最高法院29年上字
    第1527號刑事判例(二)參照、最高法院100年度台非字第373
    號刑事判決意旨）。準此，具有繼續犯性質之施用毒品後不
    當駕駛行為之公共危險罪，與駕駛肇事所生之過失傷害罪，
    縱其構成要件行為偶有重合，原則上仍應數罪併罰；其例外
    為，若行為人著手於繼續犯行為之始，即同時實現他罪之構
    成要件時，因二罪之構成要件行為的著手行為同一、時間及
    場所完全重合，依社會觀念，故意行為與過失行為之主觀意
    思與客觀行為之發生時點無法明顯區別，自應論以一行為之
    想像競合犯。並非故意犯與過失犯不能論以一行為。本案被
    告係於施用第二級毒品甲基安非他命後，復以車輛甩尾方式
    危險駕駛本案小貨車，而於車輛甩尾時，方著手於以他法致
    生道路往來危險之構成要件行為，同時即實現過失致人於死
    、過失傷害之構成要件後，始終止駕駛行為，依一般社會觀
    念，上揭故意行為與過失行為之主觀意思與客觀行為之發生
    時點無法明顯區別，自應論以一行為之想像競合犯。故被告
    以一無駕駛執照吸食毒品後以車輛甩尾方式危險駕駛本案小
    貨車，致生上揭傷亡之行為而觸犯上揭3罪名，依法應從一
    重之刑法第185條第2項前段無駕駛執照、吸食毒品駕車以他
    法致生道路往來危險致人於死罪處斷。
  ㈢復按修正前刑法第38條第1項自首減刑之規定，本為使犯罪
    事實易於發覺及獎勵犯人知所悔悟而設，故犯人就其犯罪行
    為苟已到官自首，縱令對於犯罪行為之陳述不盡不實，或未
    肯盡情披露，甚或復為翻供或改為有利之供述者，亦不影響
    自首之成立(最高法院95年度台上字第4643號判決意旨參照)
    。經查，本案事故發生後，報案人或勤指中心轉來資料未報
    明肇事人姓名，臺中市政府警察局第六分局第六交通分隊警
    員賴鈺峰依據勤指中心之轉報前往現場處理時，並不知肇事
    者為何人，係被告在場主動向其坦承為肇事駕駛人等情，此
    有臺中市政府警察局道路交通事故肇事人自首情形紀錄表1
    紙(見本院卷第133頁)附卷可稽，故在有偵查權限之警員到
    場處理前，警員既不知犯罪人為何人，仍屬未發覺之罪，而
    被告對於該未發覺之罪主動坦承其係行為人，且於偵訊及本
    院訊問時皆坦承犯行，核與自首成立之要件相符，爰依刑法
    第62條前段規定減輕其刑。
  ㈣爰審酌被告前於101年因竊盜案件，經本院以101年中簡字第1
    908號判決判處拘役20日(2次)，應執行拘役35日之前科(本
    案未構成累犯)，有臺灣高等法院被告前案紀錄表2紙在卷可
    稽(見本院卷第6-7頁反面)，竟漠視公眾行路安全，明知第
    二級毒品甲基安非他命對人之意識、控制能力具有不良影響
    ，服用後會導致對週遭事物之辨識及反應能力較平常狀況薄
    弱，因而施用第二級毒品甲基安非他命後在道路上行駛，對
    往來之公眾具有高度危險性，竟仍於施用第二級毒品甲基安
    非他命後駕駛本案小貨車在公路行駛，更甚者，竟以車輛甩
    尾方式危險駕駛本案小貨車，其漠視公眾用路之安全，實不
    足取，且因而肇事，除造成告訴人丁○○、甲○○、庚○○、己○○
    因而受有上開傷害外，亦生被害人林○○之生命受到剝奪，造
    成被害人林○○與其家人天人永隔，傷痛至巨，犯罪所生之危
    害極重，且迄今尚未與被害人或其家屬達成和解，賠償被害
    人或其家屬所受損害，惟考量被告歷於本院準備程序及審理
    時均坦承犯行，犯後態度尚可，暨其高職肄業之智識程度，
    職業為工及家境小康之生活狀況（詳警詢筆錄內受詢問人基
    本資料欄內教育程度欄、職業欄及家庭經濟狀況欄等之記載
    ，見相卷第8頁）等一切情狀，認檢察官求處有期徒刑10年
    ，尚屬適當，量處如主文所示之刑。
  ㈤至扣案之安非他命吸食器與安非他命玻璃球吸食器各1個(詳
    見本院扣押物品清單、保管字號：104年度院保字第128號、
    見本院卷第83頁)，均為被告所有並供被告犯施用第二級毒
    品甲基安非他命罪所用之物，業據被告供承在卷(見本院卷
    第124頁)，因均係被告所有供本案犯罪所用之物，爰依刑法
    第38條第1項第2款規定宣告沒收。
據上論斷，應依刑事訴訟法第299條第1項前段，道路交通管理處
罰條例第86條第1項，刑法第185條第2項前段、第185條之3第2項
前段、第284條第1項前段、第62條前段、第55條、第38條第1項
第2款，刑法施行法第1條之1第1項、第2項前段，判決如主文。
本案經檢察官戊○○到庭執行職務。
中　　華　　民　　國　 104　　年　　5　　 月　　6　　 日
                  刑事第三庭  審判長法　官　陳秋月
                                    法  官  丁智慧
                                    法  官  湯有朋
以上正本證明與原本無異。
如不服本判決應於收受送達後10日內向本院提出上訴書狀，並應
敘述具體理由；其未敘述上訴理由者，應於上訴期間屆滿後20日
內向本院補提理由書（均須按他造當事人之人數附繕本）「切勿
逕送上級法院」。
告訴人或被害人對於判決如有不服具備理由請求檢察官上訴者，
其上訴期間之計算係以檢察官收受判決正本之日期為準。
                                    書記官  王秀如
中　　華　　民　　國　 104　　年　  5　　 月　  6　　 日

附錄本案論罪科刑法條：
中華民國刑法第185條第1項、第2項前段
損壞或壅塞陸路、水路、橋樑或其他公眾往來之設備或以他法致
生往來之危險者，處5年以下有期徒刑，拘役或5百元以下罰金。
因而致人於死者，處無期徒刑或7年以上有期徒刑。
中華民國刑法第185條之3第1項第3款、第2項前段
駕駛動力交通工具而有下列情形之一者，處2年以下有期徒刑，
得併科20萬元以下罰金：
三、服用毒品、麻醉藥品或其他相類之物，致不能安全駕駛。
因而致人於死者，處3年以上10年以下有期徒刑。
中華民國刑法第284條第1項前段
因過失傷害人者，處6月以下有期徒刑、拘役或5百元以下罰金。